【裁判字號】    94,易緝,514
【裁判日期】    950117
【裁判案由】    妨害公務
【裁判全文】
臺灣臺中地方法院刑事判決             94年度易緝字第514號
公  訴  人  臺灣臺中地方法院檢察署檢察官
被      告  甲○○
                    （現於臺灣臺中監獄臺中分監執行）
上列被告因妨害公務案件，經檢察官提起公訴（88年度偵字第61
29號），本院判決如下：
    主    文
甲○○無罪。
    理    由
一、公訴意旨如起訴書所載（詳附件）。
二、按犯罪事實應依證據認定之，無證據不得認定犯罪事實；又
    不能證明被告犯罪者者，應諭知無罪之判決，刑事訴訟法第
    154條第2項、第301條第1項分別定有明文。次按所謂認定犯
    罪事實之證據，係指足以認定被告確有犯罪行為之積極證據
    而言，該項證據自須適合於被告犯罪事實之認定，始得採為
    斷罪之資料；又事實之認定，應憑證據，如未能發現相當確
    實證據，或證據不足以證明，自不能以推測或擬制之方法，
    以為裁判之基礎，最高法院29年上字第3105號、40年臺上字
    第86號判例著有明文。又按認定犯罪事實所憑之證據，無論
    係直接證據或間接證據，其為訴訟上之證明，須於通常一般
    之人均不致有所懷疑，而得確信其為真實之程度者，始得據
    為有罪之認定，倘其證明尚未達到此一程度，而有合理之懷
    疑存在，復無其他調查途徑可尋，法院即應為無罪之判決，
    最高法院86年臺上字第4986號著有判例。
三、公訴人認被告甲○○涉犯刑法第139 條之違背查封效力罪嫌
    ，無非以被告係查封之機器即彎管機、油壓車床及鋸床各1
    部之保管人，且查封之機器確於民國（下同）88年2月2日已
    不在金譽中實業有限公司（下稱金譽中公司）內一節，業經
    證人乙○○於偵查中結證明確，復據告訴人環彰五金股份有
    限公司（下稱環彰公司）之代理人卓坤火律師指訴甚詳資為
    依據。訊據被告固坦承於查封筆錄上簽名，惟堅詞否認有何
    違背查封效力之犯行，辯稱：機器被查封時，伊並非金譽中
    公司之負責人，伊只是經理，因伊較懂機器，負責人廖明墘
    才要伊陪同查封債權人去查封，當時是卓坤火律師叫伊在筆
    錄上簽名，伊即簽名，伊都是下午5點下班就離開公司，伊
    無權保管金譽中公司之大門鑰匙，老板廖明墘住在公司附近
    ，所以由老板負責公司門禁，伊經人通知查封之機器不見時
    ，立即告知老板，伊並未將查封的3 部機器搬走等語。經查
    ，告訴人於87年11月17日前往金譽中公司查封時，擔任該公
    司經理之被告在場，當天計查封彎管機、油壓車床及鋸床各
    1 部，查封之動產交由金譽中公司自行保管，並由被告於查
    封筆錄上簽名，嗣於88年2月2日，發現查封之機器不在金譽
    中公司內之事實，業據被告供承不諱，核與告訴代理人卓坤
    火律師指訴相符，並有查封筆錄及查封標的物清單在卷可稽
    （見偵查卷第29、30頁），堪信為真實。次查，證人乙○○
    到庭結證稱：伊曾擔任金譽中公司之負責人，但上任後二個
    月，認為金譽中公司沒有經營的價值，就解任，改由廖明墘
    接任，因伊是喬譽公司之債權人，開債權人會議後，才決定
    由債權人擔任金譽中公司之股東，並由伊擔任金譽中公司之
    負責人，查封之機器很重，須以吊車或堆高機才能搬動，查
    封後，被告仍有在金譽中公司工作，但沒有掛任何職稱，負
    責解說之前公司之業務狀況，88年2月1日，伊與廖明墘回金
    譽中公司，把大門關好並斷電，伊把大門遙控器交給廖明墘
    ，在金譽中公司內看到之機器，以查封之機器價值較高等語
    （見本院94年度易緝字第514 號卷第44至46頁）；證人乙○
    ○於偵訊時，結證稱：88年2月2日伊去金譽中公司，發現查
    封之機器不在，其他機器及原物料均在，當時被告並未在場
    ，伊即打電話通知被告，請被告回公司處理等語（見偵查卷
    第48、49頁）。又證人丙○○即告訴人之代表人到庭結證稱
    ：金譽中公司向伊公司購買鐵材，沒有付款，所以才去查封
    ，查封當時在場之員工（不是被告）說除了查封之3 部機器
    外，其他的機器不是金譽中公司的，不能查封，所以只查封
    那3 部機器，當時是卓坤火律師及法院執行人員叫被告在查
    封筆錄上簽名的，伊不知為何叫被告簽名等語（見本院94年
    度易緝字第514 號卷第47、48頁）。綜觀上開證人之證詞，
    均無從證明被告係上開遭查封機器之保管人。又查，金譽中
    公司於87年2月18日將負責人變更登記為證人乙○○，同年6
    月10日再將負責人變更登記為廖明墘，被告均非金譽中公司
    之股東等情，有金譽中公司變更登記事項卡影本在卷可稽（
    見偵查卷第23至28頁）。末查，88年2月2日查封之機器不在
    金譽中公司時，金譽中公司並未報案，有臺中縣霧峰分局89
    年5 月31日（89）霧警刑字第7501號函及所附坪林派出所警
    員黃順洽之報告書在卷可參（見本院89年度易字第1570號卷
    第8、9頁），如查封機器係遭人破壞公司門鎖進入行竊，當
    時身為金譽中公司負責人之廖明墘，衡諸常情，豈有不報案
    以求對告訴人即查封債權人有所交待，並釐清責任之理。況
    且，88年2月1日金譽中公司之大門，係由證人乙○○及廖明
    墘關好並斷電後，由廖明墘持有大門遙控器，且查封之機器
    均須以吊車或堆高機才能搬動，已如前述，被告只是金譽中
    公司之員工，在其未夜宿於公司，復未保管公司大門之鑰匙
    及遙控器之情形下，能於88年2月1日下班後、88年2月2日上
    班前，自由進出金譽中公司，並將需以吊車或堆高機搬動之
    3部查封機器搬離，實難想像。再者，廖明墘業於89年10月1
    日死亡，有個人基本資本資料查詢結果表在卷可憑（見本院
    易緝卷第34頁），本院已無從傳喚其到庭作證，以明事實。
    綜上可知，87年11月17日查封當日，被告係代表金譽中公司
    在場之人員，並於查封筆錄上簽名，惟查封之機器係交由金
    譽中公司自行保管，執行法院並非指定被告為保管人，是被
    告所為之辯解，應可採信。此外，復查無其他積極證據足資
    證明被告有何公訴人所指違背查封效力之犯行，其犯罪不能
    證明，應為無罪之判決。
據上論斷，應依刑事訴訟法第301條第1項，判決如主文。
本案經檢察官丁○○到庭執行職務
中    華    民    國    95    年     1    月    17    日
                  刑事第二庭  審判長法  官  蔡名曜
                                    法  官  郭書豪
                                    法  官  林慧英
上正本證明與原本無異。
如不服本判決，應於送達後10日內向本院提出上訴狀（須附繕本
）
                                    書記官  廖碩薇
中    華    民    國    95    年     1    月    17    日


司法院資訊處製作；財團法人民間司法改革基金會備份。
